【裁判字號】    92,判,1360
【裁判日期】    921009
【裁判案由】    考試
【裁判全文】
最  高  行  政  法  院  判  決                  九十二年度判字第一三六○號
    上  訴  人  甲○○
    被 上訴 人  考選部
    代  表  人  乙○○
右當事人間因考試事件，上訴人對於中華民國九十一年六月十三日臺北高等行政法院
九十年度訴字第五○八○號判決，提起上訴，本院判決如左：
    主  文
上訴駁回。
上訴審訴訟費用由上訴人負擔。
    理  由
壹、本件上訴人主張：本案系爭之處乃上訴人認為考試機關對於事實認定有明顯違誤
    及違背一般有效評價原則，且上訴人提出之行政訴訟是依法在時效內提出之選擇
    題答案疑義事件與鈞院五十五年判字二七五號判例係面試之評分事件不同，該判
    例對於本案應為適用不當。至原判決引用司法院釋字三一九號解釋部分，亦有所
    違誤，因上訴人並未要求再行評閱試卷，僅請求並列正確答案，未有妨礙他人權
    益。原判決完全忽略上訴人對專業證據之詳細說明，被上訴人則明顯違反行政程
    序法第九條之規定。爰依法提起上訴，請求廢棄原判決，並撤銷原處分及訴願決
    定，以求被上訴人更正答案並補行上訴人錄取等語。
貳、被上訴人則以：(一)被上訴人有關試題疑義之處理，悉依考試院訂定發布之「國
    家考試試題疑義處理辦法」規定程序辦理，被上訴人依前開辦法規定程序妥慎處
    理，除先洽請原命題（審查）委員釋復外，為求慎重，復邀集各科目學者專家就
    疑義試題逐題審議討論，始作成決論，爰據以辦理更正公告並於本（九十）年三
    月五日以選題字第○九○○○○○一二三號書函答復上訴人處理結果。嗣上訴人
    復於同年月十二日就「內科學」第五題、第二十題「外科學」第廿五題、第五十
    四題、第五十五題及「公共衛生學」第七題等六題，同年月廿九日就「內科學」
    第五題、第二十題，「外科學」第廿一題、第五十五題及「公共衛生學」第七題
    等五題試題答案疑義之處理結果，向被上訴人表示不服，請求重新檢討並更改答
    案，被上訴人以試題疑義之處理程序合法且審慎嚴謹，又依前開辦法規定同一道
    試題以提出一次為限，不予受理，上訴人如仍有不服，可依訴願法之規定提起訴
    願等，分別於九十年三月廿一日及同年四月六日以選題字第○九○○○○一八三
    二號書函及○九○○○○二二四七號書函復知上訴人。上訴人乃於本（九十）年
    四月十二日向考試院提起訴願，主張「內科學」第五題、第二十題，「外科學」
    第廿一題、第五十五題及「公共衛生學」第七題等五題應予更正答案，案經該院
    於同年七月十一日以（九十）考台訴決字第○五二號訴願決定書駁回。(二)按本
    項考試相關命題作業，均依典試法暨有關規定辦理，由委員基於法律之授權，根
    據個人學識素養所為專門學術上獨立公正之智識判斷，具有高度之專業性及屬人
    性，且本案系爭試題答案疑義之處理均依「國家考試試題疑義處理辦法」及「訴
    願法」規定之程序辦理完竣，處理過程嚴謹周延，並無違誤，故本案之處理程序
    並無違背法令之處，應試人對之藉詞聲明不服，洵無理由，鈞院五十五年判字第
    二七五號判例足資參據。請求駁回上訴人之訴等語，資為抗辯。
參、原審斟酌全辯論意旨及調查證據結果，以：(一)按考試院訂定發布之「國家考試
    試題疑義處理辦法」第二條第一項規定：「應考人對筆試試題或公布之測驗式試
    題答案如有疑義，應於該次考試全部筆試完畢之次日起七日內（郵戳為憑），以
    書面向考選部或受委託辦理試務機關申請；同一道試題以提出一次為限。」又關
    於考選機關面試程序之進行，如無違背法令之處，其由考選委員評定之結果，即
    不容應試人對之藉詞聲明不服，行政法院（現改制為最高行政法院）五十五年判
    字第二七五號著有判例。又考試機關依法舉行之考試，其閱卷委員係於試卷彌封
    時評定成績，在彌封開拆後，除依形式觀察，即可發見該項成績有顯然錯誤者外
    ，不應循應考人之要求任意再行評閱，以維持考試之客觀與公平，亦經司法院大
    法官釋字第三一九號解釋在案。(二)上訴人對試題提出疑義後，經被上訴人依上
    開「國家考試試題疑義處理辦法」第三條規定之程序，送請命題（審查）委員釋
    復略以：「一、『內科學』科目第五題：(一)本題維持原正確答案（A）。(二) 關於
    小肝細胞癌的定義在歐美國家為直徑小於３ＣＭ的肝細胞癌，但是在日本和台灣
    的消化系醫師以超音波診斷肝癌的經驗較多，能力也較強，甚至可以診斷０．５
    ─１ＣＭ腫瘤，故嚴格定義直徑小於２ＣＭ者為小肝細胞癌，然而本題的重點在
    〞篩選SCREEN〞，這必須在長時間多次檢查，故應以非侵入性、較經濟、無放射
    線傷害以及效率高的超音波進行檢查。二、『內科學』科目第二十題：(一)本題維
    持原正確答案（ D）。(二)鏈球菌感染後腎絲球腎炎，通常發生於鏈球菌引起之咽
    炎或皮膚感染後治療時，通常要治療引起咽炎及皮膚感染的鏈球菌病灶，故需使
    用抗生素治療。三、『外科學』科目第二十一題：(一)本題維持原合案（C ）。(二)
    在Sabiston．Textbook of surgery．P978 Endoscopy內記載colonoscopy poten
    tial contraindication 包括 1.suspect perforation 2. Acute inflammatory
    （fulminating）bowel disease 3.peritonitis with secondary to paralytic
    ileus. 由 Acute inflammatory disease of anus 由第二點可知在 Acute fulm
    inating inflammatory bowel disease 像Toxic megacolon. After ulcerative
     colitis or Crohn's disease 等作大腸鏡檢查是 contraindication 的在應考
    人所提之 Sabiston P989 中也有記載Acute inflammatory bowel disease is a
    contraindication to colonscopy because of the very real danger of perf
    oration。四、『外科學』科目第五十五題： (一)本題維持原正確答案（A ）。(二)
    The spire：Rothman-simeone（1999）editior：P1186。5006個骨頭轉移性癌症
    中，最常見的原發性癌症依次為乳癌2020個（40%），肺癌646 個（13%），攝護
    腺癌296個（6%）。而在2748個脊椎轉移性癌中最常見的原發性癌依次是乳癌576
    個（21%），肺癌377個（14%），攝護腺癌211個（7.5%）。(三)Orthopehz Knowle
    dge viptake 6（1998），P723。脊椎轉移性癌中，乳癌佔21% ，肺癌佔14%，攝
    護腺癌佔7.5%，所以維持原正確答案為（A）：肺癌。(四)另應考人反應Harison p
    -2082。 文中只說攝護腺癌、乳癌、肺癌、淋巴癌特別常見脊椎轉移，但並未說
    明其常見發生的順序。 P1631是說攝護腺癌若發生骨頭轉移後，最常見的部位是
    骨盆及腰椎。並不是與其他肺癌之比較，顯然應考人並未真正了解文章中的意義
    。五、『公共衛生學』科目第七題：(一)本題維持原正確答案（ A）。(二)民國七十
    九年底公布實施『精神衛生法』其立法的主要目的與原則為預防及治療精神疾病
    ，保障病人權益與福利，增進國民心理健康，誰護社會和諧安寧。而『強制鑑定
    與住院治療』的規定是精神衛生法最基本的精神。而此規定也是我醫療體系中前
    所未有的，這是繼法定傳染病及煙毒之後，在特定情況下，可以違反當事人意願
    ，促其接受治療的法律規定，其目的主要是為了確實保障精神病患接受適當治療
    的權益，並且也可使社會大眾免於不安與受到傷害。」等語，被上訴人為求慎重
    ，復邀集各科目學者專家召開試題疑義會議，就前開試題疑義詳再逐題審議討論
    ，始作成結論，並提報本項考試典試委員會第二次會議，是被上訴人對本項考試
    試題答案疑義之處理，業依規定程序審慎辦理，並無違誤。(三)查本項考試相關
    命題及評分作業，均由被上訴人依典試法暨有關規定，委請典試委員基於法律之
    授權，根據個人學識素養所為專門學術上獨立公正之智識判斷，具有高度之專業
    性及屬人性，除考試相關程序之進行，有違背法令之處，或依形式觀察，即可發
    見該項成績有顯然錯誤者外，依上開最高行政法院判例及司法院大法官會議解釋
    之意旨，不應循應考人之要求任意再行評閱，以維持考試之客觀與公平。如上所
    述，本案系爭試題答案疑義之處理均由被上訴人依「國家考試試題疑義處理辦法
    」相關規定之程序辦理完竣，並依法函復上訴人，並無任何違背法令之處，訴願
    決定予以維持，亦無不合，上訴人起訴請求撤銷，並請求被上訴人應更正答案並
    補行上訴人錄取，均無理由，乃判決駁回上訴人在原審之訴。
肆、本院查：（一）、按考試院訂定發布之「國家考試試題疑義處理辦法」第二條第
    一項規定：「應考人對筆試試題或公布之測驗式試題答案如有疑義，應於該次考
    試全部筆試完畢之次日起七日內（郵戳為憑），以書面向考選部或受委託辦理試
    務機關申請；同一道試題以提出一次為限。」本件上訴人參加八十九年專門職業
    及技術人員高等考試醫師類科考試，於本項考試試題疑義受理期間，即就本項考
    試「內科學」科目第五題、第二十題、「外科學」科目第二十一題」第五十五題
    及「公共衛生學」科目第七題等試題答案提出疑義，經被上訴人依國家考試試題
    疑義處理辦法規定之程序處理結果，決定仍維持原正確答案，並於民國九十年三
    月五日以選題字第○九○○○○○一二三號書函答復上訴人。嗣上訴人復於同年
    月十二日及二十九日就「內科學」科目第五題、第二十題、「外科學」科目第二
    十一題、第二十五題、第五十四題、第五十五題及「公共衛生學」科目第七題等
    試題答案疑義之處理結果，向被上訴人表示不服，請求重新檢討並更改答案，被
    上訴人以試題疑義之處理程序極為審慎嚴謹，且依前開試題疑義處理辦法規定同
    一道試題疑義之提出以一次為限，不予受理，分別於九十年三月二十一日及同年
    四月六日以選題字第○九○○○○一八三二號書函及第○九○○○○二二四七號
    書函復知上訴人。上訴人仍不服「內科學」科目第五題、第二十題、「外科學」
    科目第二十一題、第五十五題及「公共衛生學」科目第七題維持原答案，提起訴
    願，遭決定駁回，乃提起本件行政訴訟。原判決關於被上訴人依國家考試試題疑
    義處理辦法相關規定及程序，邀集各科目學者專家召開試題疑義會議，就前開試
    題疑義詳再逐題審議討論決議結果，函復上訴人，並無任何違背法令等事項已予
    以論述。（二）、又被上訴人依國家考試試題疑義處理辦法相關規定及程序，邀
    集各科目學者專家召開試題疑義會議，就前開試題疑義詳再逐題審議討論決議結
    果，有維持原正確答案者，亦有更正答案者，或有一律給分者，有八十九年專門
    職業及技術人員高等暨普通考試測驗式試題、答案疑義處理結果統計表及彙整表
    附於原處分卷可按，足見被上訴人已就應考人對於試題疑義事件之處理程序有利
    及不利之情形，均予考慮，與現行行政程序法第九條規定亦無違背。再者，本件
    上訴人對於「內科學」科目第五題、第二十題、「外科學」科目第二十一題、第
    五十五題及「公共衛生學」科目第七題維持原答案，其理由詳如前述，尚難謂其
    有何確切的不公正或不正確之情形存在，則尚難遽爾謂原處分違背法令。上訴人
    主張其並未要求再行評閱試卷，僅請求並列正確答案，未有妨礙他人權益等語，
    惟國家舉行專門職業及技術人員高等考試，其中醫師類科，是根據應考人是否能
    適當處理醫療任務，決定其是否及格，該類科考試之結果關係著將來就診病患之
    權益甚鉅，當謹慎為之。另證據之取捨與當事人所希冀者不同，致其事實之認定
    亦異於該當事人之主張者，不得謂為原判決有違背法令之情形。（三）、上訴人
    對於業經原判決詳予論述不採之事由再予爭執，核屬法律上見解之歧異，要難謂
    為原判決有違背法令之情形。本件上訴論旨，仍執前詞，指摘原判決違誤，求予
    廢棄，難認有理由，應予駁回。
據上論結，本件上訴為無理由，爰依行政訴訟法第二百五十五條第一項、第九十八條
第三項前段，判決如主文。
中    華    民    國    九十二      年      十        月      九        日
                    最 高 行 政 法 院  第 三 庭
                                審 判 長 法  官      葉  振  權
                                         法  官      林  家  惠
                                         法  官      吳  錦  龍
                                         法  官      劉  鑫  楨
                                         法  官      吳  明  鴻
右  正  本  證  明  與  原  本  無  異
                                         法院書記官  陳  盛  信
中    華    民    國    九十二      年      十        月      九        日


司法院資訊處製作；財團法人民間司法改革基金會備份。
